【裁判字號】    92,台上,6404
【裁判日期】    921119
【裁判案由】    偽造有價證券
【裁判全文】
最高法院刑事判決                              九十二年度台上字第六四０四號
    上  訴  人  台灣高等法院台中分院檢察署檢察官
    被      告  甲○○
右上訴人因被告偽造有價證券案件，不服台灣高等法院台中分院中華民國九十二年九
月二日第二審更審判決（九十二年度重上更(二)字第四七號，起訴案號：台灣台中地方
法院檢察署八十六年度偵緝字第三五五號），提起上訴，本院判決如左：
    主  文
原判決撤銷，發回台灣高等法院台中分院。
    理  由
本件原判決認定：被告甲○○前受有期徒刑之執行完畢未滿五年，猶不知悔改。明知
其向張三格（經原審另案判刑確定）販入發票人林麗華（民國八十六年一月四日拒絕
往來）、付款人新竹區中小企業銀行；發票人陳朝宗（八十五年二月二日拒絕往來）
、付款人華南商業銀行草屯分行；發票人江標（八十五年十一月二十九日拒絕往來）
、付款人世華商業銀行豐原分行之支票上，已填載發票人名義之簽章，其餘發票日、
金額欄處均為空白，為俗稱之人頭支票。竟意圖為自己不法之所有，為賺取價差，基
於幫助不詳姓名之人使用該空白支票行詐之概括犯意，自八十五年六月間某日起，連
續在台中市以現金交易方式向張三格購入，或以現金交易方式，向桃園縣中壢市綽號
「程代書」之不詳姓名成年男子購入，所販入尚未拒絕往來即俗稱之可照會票每張新
台幣（下同）四千元；已拒絕往來即俗稱之不可照會票每張八百元至一千元不等。購
得之後，自行在中國時報、聯合報上刊登廣告，招徠有意購買人頭支票者向其購買。
而以可照會票每張六千至七千元，不可照會票每張二千元之價格，將其向張三格及綽
號「程代書」者販入之陳朝宗、江標、林麗華等人頭空白支票，交付買受者自行填載
日期及金額再持之行使，以不能兌現之支票行詐。被告以此方式，計購得人頭支票一
百餘張，並已賣出約三、四十張。嗣於八十五年十月三十日上午十一時，被告在新竹
少年監獄旁兜售人頭支票時，為調查人員發覺等情。因而撤銷第一審論處被告以共同
連續偽造有價證券罪刑之判決，改判論被告以連續幫助意圖為自己不法之所有，以詐
術使人將本人之物交付罪，累犯，處有期徒刑貳年，固非無見。
惟按：(一)、除刑事訴訟法有特別規定外，已受請求之事項未予判決，或未受請求之事
項予以判決者，其判決當然違背法令，同法第三百七十九條第十二款定有明文。本件
公訴意旨，係略稱：被告明知張三格販售之上開空白支票，係張三格假冒他人之名義
，向金融機構所申領者，竟意圖供行使之用，於前述時、地，連續向張三格購入，嗣
轉售予不特定之人，共同偽造各該支票後，再持以向他人詐欺取財等情，因認被告涉
犯共同偽造有價證券之罪嫌云云。原判決祇就被告詐欺部分論罪，而對於檢察官已經
起訴之連續偽造有價證券部分，究應為如何之裁判或諭知，則未論述說明，難謂無已
受請求之事項未予判決之違誤。(二)、有罪判決書之事實一欄為適用法令之根據，凡於
適用法令有關之事實必須詳為記載，始足為適用法令之基礎。又幫助犯係從屬於正犯
而成立，以正犯已經犯罪為要件，是以，依幫助犯論罪之判決，自須將所幫助之正犯
實施犯罪之事實具體記載，方屬適法。原判決認定被告出售人頭支票予不特定之買受
者，連續幫助該等買受者以不能兌現之支票行詐等情，然就實施詐欺犯行之正犯即各
該買受人頭支票者，究係於何時、何地，持內容如何之支票，向何人詐取何項財物等
重要之事實，悉未加以調查並於事實欄內為明白之記載，致其論處被告以幫助詐欺罪
刑，適用法律是否正當，無從憑以判斷，自屬無可維持。檢察官上訴意旨雖未指摘及
此，惟均為本院得依職權調查之事項，仍應認原判決有撤銷發回之原因。
據上論結，應依刑事訴訟法第三百九十七條、第四百零一條，判決如主文。
中      華      民      國    九十二    年     十一     月     十九     日
                              最高法院刑事第九庭
                                  審判長法官  林  增  福
                                        法官  邵  燕  玲
                                        法官  陳  世  雄
                                        法官  惠  光  霞
                                        法官  吳  三  龍
      右正本證明與原本無異
                                              書  記  官
中      華      民      國    九十二    年     十一     月    二十四    日


司法院資訊處製作；財團法人民間司法改革基金會備份。
